【裁判字號】    99,訴,354
【裁判日期】    991028
【裁判案由】    野生動物保育法
【裁判全文】
臺灣花蓮地方法院刑事判決               99年度訴字第354號
公  訴  人  臺灣花蓮地方法院檢察署檢察官
被      告  丙○○
            乙○○
上列被告等因違反野生動物保育法案件，經檢察官提起公訴（99
年度偵字第3845號），被告於準備程序中為有罪之陳述，本院合
議庭裁定由受命法官獨任進行簡式審判程序，判決如下：
    主  文
丙○○犯野生動物保育法第四十一條第一項第一款之非法獵捕保
育類野生動物罪，處有期徒刑陸月，如易科罰金，以新臺幣壹仟
元折算壹日。緩刑年。扣案保育類野生動物山羌屍體壹隻、土
造獵槍壹枝均沒收。
乙○○幫助犯野生動物保育法第四十一條第一項第一款之非法獵
捕保育類野生動物罪，處有期徒刑月，如易科罰金，以新臺幣
壹仟元折算壹日。緩刑貳年。
    事  實
一、丙○○與乙○○為父子，均係布農族之原住民。二人均知山
    羌係行政院農業委員會所公告列為保育類之野生動物，族群
    數量並未逾越環境容許數量。丙○○仍竟基於獵捕保育類野
    生動物之犯意，於民國99年8月2日7 時許，先由不知情之乙
    ○○駕駛車牌號碼G6-9282 號自用小貨車搭載丙○○攜帶未
    經許可自製，惟供其生活之用具殺傷力之土造獵槍1 把（另
    依槍砲彈藥刀械管制條例20條第1 項規定移送主管機關裁罰
    ），至花蓮林區管理處秀姑巒事業區第70林班地後，乙○○
    隨即自行駕車返家，由丙○○自行持上開獵槍在前開林班地
    內獵捕保育類野生動物山羌1頭。迨於翌日7時許，再由乙○
    ○駕駛上開自用小貨車至花蓮縣富里鄉羅山村山腳下接應丙
    ○○返家時，乙○○始得知丙○○係獵得保育類野生動物山
    羌1 隻，惟乙○○仍基於幫助丙○○獵捕保育類動物之犯意
    ，將上開獵獲之山羌屍體置於後車斗上，一同與丙○○將該
    山羌載運返家。嗣於同日8時10 分許，為警在花蓮縣富里鄉
    竹田村11鄰附近之土地公廟前查獲，當場扣得上開獵捕之山
    羌屍體1隻、土造獵槍1枝等物。
二、案經花蓮縣警察局玉里分局報請臺灣花蓮地方法院檢察署檢
    察官偵查起訴。
    理  由
一、上開犯罪事實，業據被告丙○○、乙○○於警詢、偵查中及
    本院審理時均坦承不諱，核與證人甲○○於警詢時所證述之
    情節相符。此外，復有花蓮縣警察局玉里分局竹田派出所代
    保管條、被告盜獵現場位置圖、花蓮縣政府野生動物鑑識憑
    證、屏東科技大學研究發展處附設野生動物保育服務中心臨
    時物種鑑定表、照片6張在卷可稽。被告2人之自白核與事實
    相符，自應依法論科。
二、核被告丙○○所為，係犯野生動物保育法第41條第1項第1款
    之未具保育類野生動物族群量逾越環境容許量之條件，獵捕
    保育類野生動物罪。被告乙○○在得知被告丙○○已獵捕保
    育類野生動物山羌後，仍協助被告丙○○載運返家，幫助被
    告丙○○遂行前開犯行，是核被告乙○○所為，係犯刑法第
    30條第1項、野生動物保育法第41條第1項第1 款之幫助未具
    保育類野生動物族群量逾越環境容許量之條件，獵捕保育類
    野生動物罪，爰依刑法第30條第2 項減輕其刑。公訴意旨雖
    認被告乙○○與被告丙○○為前開犯罪之共同正犯，惟查，
    被告丙○○已於警詢、偵查中一致供稱：被告乙○○於99年
    8月2日載運伊上山後即先返家，只有伊一人上山打獵，迨伊
    已獵得山羌下山後，被告乙○○始至山下載伊準備返家等語
    。是被告乙○○供稱：伊知道父親即被告丙○○是要上山打
    獵，但伊去接被告丙○○返家時始知打到山羌等語，衡情應
    屬可信。則被告乙○○既未一同上山打獵，依卷內證據亦無
    從證明被告乙○○事前知悉被告丙○○要獵捕保育類野生動
    物，則被告乙○○已難認有自己犯罪之意思，或參與犯罪構
    成要件之行為，自應僅成立幫助犯，而非共同正犯，公訴意
    旨尚有誤會，惟因不妨害犯罪事實之同一，僅行為態樣有所
    不同，即無變更起訴法條之必要。爰酌被告丙○○並無前科
    紀錄，惟以非法獵捕保育類野生動物之行為，足以危害自然
    生態環境，對自然生態之平衡造成危害，被告乙○○並無重
    大前科紀錄，在得知被告丙○○獵得保育類野生動物後，仍
    協助載運，二人犯罪之手段、動機、目的，及所生之危害，
    被告二人為父子關係，及犯罪後二人均坦承犯行等一切情狀
    ，分別量處如主文所示之刑，並均諭知易科罰金之折算標準
    。查被告2 人，均未曾受有期徒刑以上刑之宣告，有被告臺
    灣高等法院被告前案紀錄表2 份在卷可稽，經此偵審程序，
    應知所警惕，當無再犯之虞，是本案關於被告2 人之有期徒
    刑之宣告，認以暫不執行為適當，爰併分別為緩刑宣告如主
    文所示，用啟自新。扣案之山羌1 隻（死體），係屬保育類
    野生動物；另自製獵槍1 把，係被告丙○○所有供獵捕保育
    類野生動物所用之獵具，業據被告供明在卷，爰依野生動物
    保育法第52條第1項之規定，併宣告沒收。
據上論斷，應刑事訴訟法第273條之1第1項、第299條第1 項前段
，野生動物保育法第41條第1項第1款、第52條第1項，刑法第 11
條前段、第30條、第41條第1項前段、第74條第1項第1 款，判決
如主文。
本案經檢察官陳玫琪到庭執行職務。
中    華    民    國    99    年    10    月    28    日
                  刑事第一庭    法  官  林恒祺
以上正本證明與原本無異。
如不服本判決應於收受送達後10日內向本院提出上訴書狀，並應
敘述具體理由。其未敘述上訴理由者，應於上訴期間屆滿後20日
內向本院補提理由書(均須按他造當事人之人數附繕本)「切勿逕
送上級法院」。告訴人或被害人如對於本判決不服者，應具備理
由請求檢察官上訴，其上訴期間之計算係以檢察官收受判決正本
之日期為準。
中    華    民    國    99    年    10    月    29    日
                                書記官
附錄本案論罪科刑法條：
野生動物保育法第41條
有下列情形之一，處6月以上5年以下有期徒刑，得併科新臺幣20
萬元以上100萬元以下罰金：
一、未具第18條第1項第1款之條件，獵捕、宰殺保育類野生動物
    者。
二、違反第18條第1項第2款規定，未經中央主管機關許可，獵捕
    、宰殺保育類野生動物者。
三、違反第19條第1 項規定，使用禁止之方式，獵捕、宰殺保育
    類野生動物者。
於劃定之野生動物保護區內，犯前項之罪者，加重其刑至三分之
一。第1項之未遂犯罰之。

司法院資訊處製作；財團法人民間司法改革基金會備份。
